【裁判字號】    99,台上,3663
【裁判日期】    990610
【裁判案由】    走私
【裁判全文】
最高法院刑事判決            九十九年度台上字第三六六三號
上  訴  人  甲○○
選任辯護人  許龍升律師
上  訴  人  乙○○
上列上訴人等因走私案件，不服台灣高等法院高雄分院中華民國
九十九年三月二十二日第二審判決（九十八年度上訴字第六四四
號，起訴案號：台灣高雄地方法院檢察署九十六年度偵字第三０
五五二、三０五五四、三一０四六號），提起上訴，本院判決如
下：
    主  文
原判決關於甲○○有罪部分均撤銷，發回台灣高等法院高雄分院
。
其他上訴駁回。
    理  由
一、撤銷發回部分：
本件原判決認定上訴人甲○○有如其事實欄所載之犯行，而撤銷
第一審關於其有罪部分之科刑判決，改判論處甲○○如其附表（
編號2.除外，下稱附表）所示共同犯走私九罪刑，固非無見。
惟查：(一)、犯罪事實應依證據認定，有罪之判決書，應於理由內
記載認定犯罪事實所憑之證據及其認定之理由，否則即有理由不
備之違法。懲治走私條例第二條第一項之私運管制物品進口罪，
係指私運該物品進出國境而言，又國境係指國家統治權所及之範
圍，包括領土、領海及領空在內，依中華民國領海及鄰接區法第
三條之規定，中華民國領海為自基線起至其外側十二浬間之海域
。若自國境內某一地區運送管制物品至境內另一地區，應適用懲
治走私條例第三條之規定論以國境內運送管制物品罪；然若自大
陸地區私運管制物品進入台灣地區，則應成立同條例第十二條之
準私運管制物品進口罪，並依該條之規定適用同條例第二條第一
項之規定處斷，均不能逕論以同條例第二條第一項之私運管制物
品進口罪。本件依原判決記載之事實，甲○○與同案被告乙○○
（詳後述）等多人，基於私運管制物品進口逾公告數額之犯意聯
絡，駕駛「豐順六六號」漁船，分別於附表所示期間之某時，航
行至附表（編號2.除外）所示之本國領海外之作業漁區某地點，
另於附表編號1.、編號4.至9.所示時間之某時，航行進入中國大
陸領海十二海浬內，向不知名船隻上不詳人員取得同附表所示之
漁獲，偽以係其漁船自行捕撈，私運進入台灣地區。乃認定甲○
○於我國國境外及大陸地區私運管制物品之魚類進入台灣地區，
惟理由內就自大陸地區私運部分，逕論以懲治走私條例第二條第
一項之私運管制物品進口之罪（見原判決第二一頁倒數第一、二
行），已有適用法則不當之違法；又理由內僅說明查獲之魚貨如
何無可能係甲○○及其他同案被告於附表（編號2.除外）所示區
域所捕獲（見原判決第十三頁(三)至第十七頁第九行），但未據說
明甲○○係在我國領海十二浬外某不詳海域處及中國大陸領海十
二海浬處，接駁裝載來源不明管制進口物品所憑之依據及其認定
之理由，致此部分事實之認定，失其所憑，自有判決理由不備之
違法。且原判決既認甲○○係自不詳人員取得查獲之管制進口物
品，則甲○○及其他同案被告與該不詳人員間就私運本件管制物
品進口有無犯意聯絡與行為分擔？是否為共同正犯？又該不詳人
員是否為成年人？原判決於事實及理由欄內均未詳加認定明確記
載，同有理由欠備之違誤。(二)、事實認定與理由說明不相一致，
或事實或理由欄內之記載，前後齟齬，均屬判決所載理由矛盾，
其判決當然為違背法令。依前揭記載，原判決係認定甲○○於附
表（編號2.除外）所示之我國領海外作業漁區及附表編號1.、編
號4.至9.所示時間之某時，在大陸領海十二海浬範圍內，接駁裝
載系爭魚貨進入台灣地區。惟理由內則依憑「豐順六六號」之航
跡圖，說明甲○○出海後，非航行至所申報如附表所示之經緯度
作業漁區（見原判決第十八頁倒數第二行至第十九頁第一行）；
又以內政部相關函文為據，認定附表（編號2.除外）所示之作業
漁區，均不在大陸公告之領海範圍（見原判決第十七頁(六)）。則
關於甲○○有否進入上揭我國領海外之作業漁區及大陸領海十二
海浬範圍內為所載之走私犯行等節，其事實之認定與理由之說明
，前後齟齬，均有理由矛盾之違法。甲○○上訴意旨執以指摘原
判決該部分不當，非無理由，應認有撤銷發回更審之原因。
二、駁回部分：
按第三審上訴書狀，應敘述上訴之理由，其未敘述者，得於提起
上訴後十日內補提理由書於原審法院，已逾上述期間，而於第三
審法院未判決前仍未提出上訴理由書狀者，第三審法院應以判決
駁回之，刑事訴訟法第三百八十二條第一項、第三百九十五條後
段規定甚明。本件上訴人乙○○不服原審關於其有罪部分之判決
，於民國九十九年三月二十七日提起上訴，並未敘述理由，迄今
逾期已久，於本院判決前仍未提出，其上訴自非合法，應予駁回
。
據上論結，應依刑事訴訟法第三百九十五條後段、第三百九十七
條、第四百零一條，判決如主文。
中    華    民    國  九十九  年    六    月    十    日
                      最高法院刑事第十一庭
                          審判長法官  石  木  欽
                                法官  洪  佳  濱
                                法官  韓  金  秀
                                法官  段  景  榕
                                法官  周  煙  平
本件正本證明與原本無異
                                      書  記  官
中    華    民    國  九十九  年    六    月   十五   日
                                                     M

司法院資訊處製作；財團法人民間司法改革基金會備份。
